臺灣高雄地方法院刑事判決　　　　　　　96年度訴字第3458號
公　訴　人　臺灣高雄地方法院檢察署檢察官
被　　　告　戊○○
上列被告因搶奪等案件，經檢察官提起公訴（96年度偵字第1962
7號、23632號），本院判決如下：
    主  文
戊○○犯攜帶兇器竊盜罪，處有期徒刑柒月；又犯搶奪罪，處有
期徒刑壹年，扣案之手套壹雙，沒收之；應執行有期徒刑壹年伍
月，扣案之手套壹雙，沒收之。
戊○○犯侵占遺失物罪，處罰金新臺幣肆仟元，如易服勞役，以
新臺幣貳仟元折算壹日；減為罰金新臺幣貳仟元，如易服勞役，
以新臺幣貳仟元折算壹日。
戊○○其他被訴竊盜罪部分無罪。
    事  實
一、戊○○基於意圖為自己不法之所有，先後為下列行為：
(一)、96年3 月底某日，在高雄市○○區○○路117 號騎樓附近（
    起訴書誤載高雄市○○路「和春戲院」附近），拾得辛○○○所申辦交由其女兒賴呈育使用，在上址遺失之家樂福好康
    卡1 枚含鑰匙1 串（7 支），然竟未將上開家樂福好康卡1
    枚含鑰匙1 串（7 支）交由相關權機關處理，攜回其在位高
    雄市○○區○道路11號10樓之2 之租屋處，而侵占入己。
(二)、於96年6 月30日凌晨，在高雄市○○區○○路163 巷13弄2
    號前，持客觀上足以損害於人之生命、身體之十字及一字兩
    用螺絲起子（金屬製部分長約10公分左右，未扣案），拆卸
    丙○○所駕駛（登記為寶信工程有限公司所有）停放在上址
    前6602—NY號自小客車之車牌2 面。
(三)、於96年7 月4 日晚上11時41分許，戊○○身著白色上衣、黑
    色長褲，頭戴黑色鴨舌帽，駕駛其於同年6 月28日向韋純租
    賃有限公司所承租車號為3531—HG之黑色自小客車，逆向進
    入高雄市鹽埕區○○○路311 號「鹽埕加油站」處加油新
    台幣（下同）200 元，見該處員工戒備較為鬆懈，而有可乘
    之機，隨即在該加油站附近繞行數圈觀察路線勘查地形，因
    而引起該加油站加油工庚○○之注意；嗣戊○○將上開車輛
    之車牌卸下，改懸掛前開竊得之6602—NY號車牌，於翌日凌
    晨4 時33分許，改著黑色短袖上衣、黑色長褲，頭戴黑色鴨
    舌帽，手戴黑色手套，腳穿白色布鞋，駕駛上開業已更換車
    牌之自小客車，逆向進入「鹽埕加油站」第一加油島外圍處
    ，下車後旋即衝入該加油站第一加油島內，趁加油站員工庚○○、丁○○不及防備之際，搶奪放置在加油島內零錢盤內
    之現金硬幣共計2,050 元；搶得後，迅即駕車逃逸，庚○○
    見狀即趕至用力抓住該車輛之駕駛座車門把手，戊○○遂加
    速甩脫而逃離現場，因而在該車之駕駛座車門把手處遺留裂
    開痕跡。庚○○得手後，將原來3531—HG號車牌再裝回上開
    承租之自小客車，匆忙之際，將前後車牌調換誤裝。嗣經警
    據報後，循線於同日上午10時30分許，在高雄縣鳳山市○○
    街17號前查獲被告，並扣得黑色鴨舌帽1 頂（副駕駛座椅上
    ）、黑色上衣1 件（後座椅背處）及毒品海洛因、安非他命
    各1 包（所涉違反毒品危害防制條例案件，經臺灣高雄地方
    法院檢察署檢察官另行偵辦中）；於同日下午16時17分許，
    經警帶同戊○○至高雄市○○區○道路11號10樓之2 即戊○○之租屋處，得戊○○之自願性同意搜索，在其房間內搜扣
    得黑色手套、白色布鞋各1 雙、統一發票1 張、己○○身分
    證及駕照各1 張、乙○○Dior會員試用品兌換卡1 張及辛○○○申設之家樂福好康卡含鑰匙1 串（7 支）等物，而查悉
    上情。
二、案經高雄市政府警察局鹽埕分局報請臺灣高雄地方法院檢察
    署檢察官偵查起訴。
    理  由
一、證據能力方面
(一)、按被告以外之人於偵查中向檢察官所為之陳述，除顯有不可
    信之情況者外，得為證據。刑事訴訟法第159 條之1 第2 項
    定有明文。被告以外之人於偵查中向檢察官所為陳述，雖為
    審判外之陳述，然依刑事訴訟法之規定，檢察官係代表國家
    偵查犯罪、實施公訴，依法有訊問被告、證人、鑑定人權利
    之人；且於實務運作時，檢察官偵查中向被告以外之人所取
    得之陳述，原則上均能遵守法律規定，不致於違法取供，故
    可信度極高，自得為證據。本院審酌證人乙○○、己○○、
    丙○○、丁○○、蕭慶賢於偵查中向檢察官所為陳述，並無
    非法取供等非任意之陳述，亦無其他足認該陳述有何顯不可
    信之情事，且經具結，依上開規定，該等陳述得作為本案證
    據。
(二)、按被告以外之人於審判外之陳述，雖不符刑事訴訟法第159
    條之1 至第159 條之4 之規定，而經當事人於審判程序同意
    作為證據，法院審酌該言詞陳述或書面陳述作成時之情況，
    認為適當者，亦得為證據。當事人、代理人或辯護人於法院
    調查時知有第159 條第1 項不得為證據之情形，而未於言詞
    辯論終結前聲明異議者，視為有前項之同意，同法第159 條
    之5 第1 、2 項定有明文。立法意旨在於傳聞證據未經當事
    人之反對詰問予以核實，原則上先予排除，惟若當事人已放
    棄反對詰問權，於審判程序中表明同意該等傳聞證據可作為
    證據，基於尊重當事人對傳聞證據之處分權，及證據資料愈
    豐富，愈有助於真實發現之理念，且強化言詞辯論主義，使
    訴訟程序得以順暢進行，上開傳聞證據亦均具有證據能力。
    查本案據以認定被告犯罪事實存否之被告以外之人之言詞或
    書面陳述，被告、辯護人及檢察官於本院審理時，均同意作
    為證據，且於本院言詞辯論終結前，均未聲明異議，而本院
    審酌該言詞陳述及書面陳述作成之情況，未見有何不適當之
    情形，故依前開規定，均得為證據，合先敘明。
二、認定犯罪事實所憑之證據及理由
(二)、犯罪事實一(一)
    被告於犯罪事實一(一)所示時、地，侵占證人辛○○○所有之
    家樂福好康卡1 枚含鑰匙1 串（7 支）之事實，業經被告於
    警詢、偵查及本院審理中坦承不諱，核與證人即被害人辛○○○於警詢中證述遺失之情節情符（見96年偵字第19627 號
    卷第52頁），並有搜索扣押筆錄、贓物認領保管條附卷可稽
    （見96年偵字第1962 7號卷第22頁、第54頁），足見被告自
    白與事實相符，堪以採信。
(二)、犯罪事實一(二)
    被告於犯罪事實一(二)所示時、地，竊取證人即被害人丙○○
    使用屬寶信工程有限公司所有車牌號碼6602—NY號自小客車
    之車牌2 面之事實，業經被告於本院審理中坦承不諱，核與
    證人即被害人丙○○於警詢及偵查中證述上揭自小客車之車
    牌2 面遭竊情節情符（見96年偵字第19627 號卷第49頁至第
    50頁、第65頁至第66頁），復有失車基本資料表1 紙在卷可
    參（見96年偵字第19627 號卷第29頁），足見被告自白洵屬
    有據，堪以採信。
(三)、犯罪事實一(三)
１、被告於犯罪事實一(三)所示時、地，向韋純租賃有限公司承租
    車號為3531—HG號自小客車，改懸掛前開竊得之6602—NY號
    車牌，至上開「鹽埕加油站」第一加油島外圍處，下車後旋
    即衝入該加油站第一加油島內，拿取放置在加油島內零錢盤
    內之現金硬幣共計2,050 元之事實，業經被告本院審理時坦
    承不諱，核與證人即鹽埕加油站之員工丁○○、蕭慶賢於警
    詢、偵查及本院審理中證述之情節相符（見96年偵字第1962
    7 號卷第9 頁至第13頁、第67頁至第68頁；本院卷第60頁至
    第61頁），而被告所駕駛之車牌3531—HG號自小客車係向韋
    純租賃有限公司所承租，並經證人即韋純租賃有限公司負責
    人周綺雲於警詢證述無訛（見96年偵字第19627 號卷第14頁
    、第57頁至第59頁），復有鹽埕加油站之統一發票、車牌號
    碼為3531-H G號車籍查詢基本資料、定型化契約書暨汽車出
    租單、鹽埕加油站監視錄影光碟翻拍照片22幀等附卷可參（
    見96年偵字第19 627號卷第26頁、第28頁、第61頁；本院卷
    第35頁至第45頁），復有被告強盜財物時所戴手套及白色布
    鞋扣案可憑（見96偵字第19627 號卷第22頁），足見被告自
    白與事實相符，堪以採信，故本件事證明確，應依法論科。
２、被告固曾辯稱：係利用證人庚○○不注意之際，將放置在加
    油島內零錢盤內之現金2,050 元拿走，應屬竊盜，非屬搶奪
    云云。按搶奪罪以乘人不備，不及抗拒，公然掠取其財物為
    成立要件，與竊取者係乘人不知，以和平或秘密方法竊得其
    物之情形，迥然有別。查依證人庚○○於本院具結證稱：96
    年7 月4 日晚上11時30分在鹽埕加油站上班時，被告駕駛車
    牌號碼號3531-HG 車輛車逆向車速很快進入加油站加油，當
    時因有很多機車在加油，並未過去幫被告加油，被告就走到
    附近東張西望，伊問被告有什麼事，被告說要加油，伊處理
    完手邊工作後，才過去幫被告加油；於同年7 月5 日凌晨4
    時33分左右，有看到懸掛車牌號碼6602-NY 車牌之自用小客
    車逆向駛入加油站加油，被告下車後，直接打開加油島的門
    ，進去把放在桌上的錢取走，伊與同事丁○○2 人跑過去，
    大聲罵髒話，想把被告嚇跑，丁○○在後面記車牌，伊則拉
    扯被告所駕駛自用小客車之車門，並把車門把手拉壞，車門
    尚未關妥被告即駕駛離去，從被告下車、取錢到上車不超過
    1 分鐘，鹽埕加油站的營業時間1 年365 天，1 天24小時都
    有營業，至少有2 名員工，而加油站總共有3 個加油島，呈
    平行狀態，倘加油站員工並未在加油時，會在第二島，而對
    於加油站之情形，均在視線範圍內等語（見本院卷第60頁至
    第61頁），核與監視錄影光碟所翻拍之照片所顯示：被告於
    96年7 月5 日04時35分12秒進入該加油站之車道、於04 時
    35分17秒完全停入加油站之車道、於04時35分21秒開車門後
    即打開加油島的門、於04時35分24秒拿走加油島內之錢時，
    被證人庚○○發現、於04時35分28秒證人庚○○拉開被告之
    車門，證人丁○○則在後面記車牌、被告於04時35分30 秒
    加速離去，證人庚○○被迫放手等畫面相符（見本院卷第35
    頁至第45頁），從證人庚○○之證詞及上開照片所顯示之畫
    面可知，被告第2 次在96年7 月5 日凌晨4 時35分至鹽埕加
    油站、開車門、進入加油島取錢、證人庚○○發現後立即至
    達加油島的位置，並拉扯被告所駕駛之自小客車之車門，嗣
    被告駛離該加油站，前後約18秒，足見被告上揭犯行，係乘
    證人庚○○及丁○○不備之際，將尚在店內人員實力支配下
    之財物，逕行取走金錢迅速逃逸，在客觀上顯已屬公然攫取
    他人財物之「不法腕力」之實施，公然奪取，構成搶奪行為
    ，而非屬單純乘人不知之竊盜行為，至為灼然，被告先前所
    辯，顯不足採。綜上所述，本案事證明確，被告犯行洵堪認
    定，應予依法論科。
三、論罪科刑
(一)、按刑法第321 條第1 項第3 款之攜帶兇器竊盜罪，其所稱兇
    器，其種類並無限制，凡客觀上足對人之生命、身體、安全
    構成威脅，具有危險性之兇器均屬之，且祇須行竊時攜帶此
    種具有危險性之兇器為已足，並不以攜帶之初有行兇之意圖
    為必要。查被告等持以行竊之十字及一字兩用螺絲起子（金
    屬製部分長約10公分左右），雖未扣案，然係金屬材質，質
    地堅硬，若持之對人攻擊，對人之生命、身體、安全具有危
    害危險性，應屬兇器。
(二)、就犯罪事實一(一)，被告所為係犯刑法第337 條侵占遺失物罪
    ；犯罪事實一(二)，被告所為係犯刑法第321 條第1 項第3 款
    之攜帶兇器竊盜罪；犯罪事實一(三)，被告所為係犯刑法第32
    5 條第1 項之搶奪罪。被告所犯數罪、犯意各別，罪名不同
    ，應分論併罰之。爰審酌被告正值年青力壯，竟不思憑己力
    謀生，以加油站為搶奪之對象，足以造成一般民眾之恐懼，
    嚴重危害社會安全，然念及其在本院審理中坦承大部分犯行
    ，犯後態度尚佳等一切情狀，分別量處如主文所示之刑，並
    就所犯攜帶兇器竊盜罪及搶奪罪定其應執行之刑。又被告所
    為上開侵占遺失物犯行，其犯罪時間係於96年4 月24日以前
    ，合於中華民國96年罪犯減刑條例之規定，應依該條例第2
    條第1 項第3 款之規定，減其宣告刑，併諭知易服勞役之折
    算標準。被告於強盜時配戴黑色手套1 雙，係為避免留下指
    紋，而隱藏身份以遂行其搶奪犯行，屬供犯罪所用之物，業
    據被告供承在卷，依刑法第38條第1 項第2 款宣告沒收。再
    扣案白色布鞋，係被告一般日常穿著衣物，並非專供搶奪所
    用之物。又被告竊盜時持之行竊之十字及一字兩用螺絲起子
    ，雖屬供被告竊盜所用之物，然未扣案，且不能證明尚屬存
    在，為免執行困難，爰均未為沒收之諭知。
四、無罪部分：
(一)、公訴意旨略以：被告戊○○意圖為自己不法之所有，95年11
    、12月間某日夜間，毀越高雄市○○路262 號「奇利遊藝場
    」2 樓之門扇，侵入上開有人居住之員工休息室內，以其所
    攜帶之不明器械，破壞屋內置物櫃之鎖頭，竊取該店店員乙○○及己○○分別置放在各自置物櫃內之皮包各1 個（其中
    乙○○皮包內有行動電話1 具、小皮夾1 只、駕照、健保卡
    、身分證及Dior會員試用品兌換卡各1 張、現金約7 萬元等
    財物；己○○皮包內有皮夾1 只、身分證、駕照各1 張、現
    金約2 萬元、行動電話1 具、戒指1 只及化妝品1 盒等財物
    ），因而認為被告戊○○涉有刑法第321 條第1 項第1 款、
    第2 款之加重竊盜罪嫌。
(二)、按犯罪事實應依證據認定之，無證據不得認定犯罪事實；又
    不能證明被告犯罪者，應諭知無罪之判決；刑事訴訟法第15
    4 條第2 項、第301 條第1 項分別定有明文。次按檢察官就
    被告犯罪事實，應負舉證責任，並指出證明之方法，刑事訴
    訟法第161 條第1 項亦有明文規定。因此，檢察官對於起訴
    之犯罪事實，應負提出證據及說服之實質舉證責任。再刑事
    訴訟法上所謂認定犯罪事實之證據，係指足以證明被告確有
    犯罪行為之積極證據而言，該項證據必須適合於被告犯罪事
    實之認定，始得採為斷罪之資料（最高法院69年臺上字第49
    13號判例意旨參照）。如未能發現相當證據，或證據不足以
    證明，自不能以推測或擬制之方法，以為裁判基礎（最高法
    院40年臺上字第86號判例意旨參照）。而認定犯罪事實所憑
    之證據，無論係直接證據或間接證據，其為訴訟上之證明，
    須於通常一般之人均不致有所懷疑，而得確信其為真實之程
    度者，始得據為有罪之認定，倘其證明尚未達到此一程度，
    而有合理之懷疑存在，本諸無罪推定原則，自應為被告無罪
    之諭知（最高法院76年臺上字第4986號判例意旨、92年度臺
    上字第2570號判決意旨參照）。
(三)、公訴人認被告戊○○涉犯刑法第321 條第1 項第1 款、第2
    款加重竊盜罪嫌，無非係以證人即被害人乙○○及己○○於
    警詢及偵查之證述，及贓物認領保管單等為主要論據。訊據
    被告戊○○堅決否認有何竊盜之犯行，辯稱：伊並未於上開
    時、地竊取證人己○○及乙○○之上開財物，證人己○○身
    分證、駕照各1 張及乙○○Dio 會員試用品兌換卡1 張，係
    伊在高雄市○○區○○路撿到的等語。
四、經查：
(一)、證人乙○○及己○○在上開時、地失竊上開財物，業經證人
    即被害人乙○○及己○○於警詢及偵查之證述，而警方於於
    96年7 月5 日日下午16時17分許，經警帶同被告至其高雄市
    ○○區○道路11號10樓之2 之租屋處，在其房間內搜扣得證
    人己○○身分證、駕照各1 張及乙○○Dior會員試用品兌換
    卡1 張等物之事實，業據被告供承在卷，此部分事實，堪信
    屬實。
(二)、觀之證人乙○○及己○○於警詢及偵查中之證詞，並未指明
    究係何人竊取上開財物，是證人乙○○及己○○證詞僅足以
    證明上開財物遭竊，然本件並無目擊證人可證上開財物確係
    被告所竊取，且依全部證據資料亦顯示警察機關並未於竊案
    現場採得任何可證明被告有到過現場之跡證（如指紋），自
    不能單憑被告持有證人己○○身分證、駕照各1 張及乙○○
    Dior會員試用品兌換卡1 張，遽認被告確為行竊之人。
(三)、又持有贓物之原因多端，或係自他處買受、收受或撿拾而來
    ，或因他人惡作劇、為圖誣陷而置放而來，尚無從據此推論
    被告持有被害人己○○身分證、駕照各1 張及乙○○Dior會
    員試用品兌換卡1 張必係被告所竊，參諸被告曾撿拾價值甚
    微之家樂福好康卡1 枚含鑰匙1 串（7 支），已如前述，則
    被告撿拾同樣價值甚微之上開身分證、駕照、試用品兌換卡
    各1 張，亦有可能，益見尚無法僅憑被告持有上開身分證、
    駕照及試用品兌換卡，即遽認被告有竊取之犯行。佐以被告
    年紀為37歲，非無屬無社會經驗之人，苟其明知上開身分證
    、駕照、試用品兌換卡各1 張為其竊得之物，豈可能留於上
    開租屋處，並同意警方搜索上開租屋處，而自曝其持有贓物
    之行為，且徒增被警察覺犯罪之危險，故被告所辯非全然不
    可信，是以「證據有疑，利於被告」之證據法則，自應為有
    利於被告之認定。
(四)、綜上，本件公訴人所舉上開證據至多僅能證明證人乙○○及
    己○○於上開時、地，失竊上開財物，及被告持有渠等各自
    失竊之身分證、駕照、兌換卡之事實，尚不足以證明被告有
    竊盜之犯行。此外，復無其他積極證據足資證明被告有何公
    訴人指摘之犯行，即不能證明被告犯罪，依法自為無罪之諭
    知。
據上論斷，應依刑事訴訟法第299 條第1 項前段、第301 條第1
項前段，刑法第321 條第1 項第3 款、第325 條第1 項、第337
條、第51條第5 款，第42條第3 項、第38條第1 項第2 款，刑法
施行法第1 條之1 ，中華民國96年罪犯減刑條例第2 條第1 項第
3 款、第7 條，判決如主文。
本案經檢察官甲○○到庭執行職務。
中　　華　　民　　國　　96　　年　　10　　月　　17　　日
                刑事第十六庭  審判長法  官  李代昌
                                    法  官  周宛瑩
                                    法　官  文昌
以上正本證明與原本無異。
如不服本判決應於收受本判決後10日內向本院提出上訴書狀，並
應敘述具體理由，如未敘述上訴理由者，應於上訴期間屆滿後20
日內補提理由書狀於本院（均須按他造當事人之人數附繕本）「
切勿逕送上級法院」。
中　　華　　民　　國　　96　　年　　10　　月　　17　　日
 　　　　　　　　　　　　　　　　　書記官   吳良美
附錄論罪法條：
中華民國刑法第321條
（加重竊盜罪）
犯竊盜罪而有左列情形之一者，處 6 月以上、 5 年以下有期徒
刑：
一  於夜間侵入住宅或有人居住之建築物、船艦或隱匿其內而犯
之者。
二  毀越門扇、牆垣或其他安全設備而犯之者。
三  攜帶兇器而犯之者。
四  結夥三人以上而犯之者。
五  乘火災、水災或其他災害之際而犯之者。
六  在車站或埠頭而犯之者。
前項之未遂犯罰之。
中華民國刑法第325 條
（普通搶奪罪）
意圖為自己或第三人不法之所有，而搶奪他人之動產者，處6 月
以上5 年以下有期徒刑。
因而致人於死者，處無期徒刑或7 年以上有期徒刑，致重傷者，
處3 年以上10年以下有期徒刑。
第1 項之未遂犯罰之。
刑法第337條
（侵占遺失物罪）
意圖為自己或第三人不法之所有，而侵占遺失物、漂流物或其他
離本人所持有之物者，處5 百元以下罰金。
